臺灣臺北地方法院刑事判決　　　　　　　100年度易字第485號
公　訴　人　臺灣臺北地方法院檢察署檢察官
被　　　告　郭慈瑀
選任辯護人　游勝韃律師
上列被告因傷害案件，經檢察官提起公訴（99年度偵字第25709
號），本院判決如下：
    主      文
郭慈瑀傷害人之身體，處有期徒刑月，如易科罰金，以新臺幣
壹仟元折算壹日。
    事實及理由
壹、犯罪事實
一、郭慈瑀平日經營洗衣店，另將客戶送洗之衣物交與詹永隆經
    營之洗衣工廠清洗，因貨款及送洗衣物損壞之糾紛，郭慈瑀
    與其同事林孝澤，於民國99年9 月18日下午某時，一同前往
    案發時之臺北縣新店市○○路99號5 樓之詹永隆洗衣工廠，
    欲與詹永隆協商上開糾紛，於當日下午5 時許左右，郭慈瑀
    與林孝澤在案發時之臺北縣新店市○○路99號1 樓之樓梯間
    內，遇見詹永隆及其員工曾銀愛，於雙方協商過程中，郭慈
    瑀與曾銀愛發生爭執，郭慈瑀竟基於普通傷害之犯意，徒手
    拉扯曾銀愛之頭髮，並使曾銀愛頭部撞擊牆壁，致曾銀愛因
    而受有頭部外傷、臉、下唇及左手肘多處表淺損傷、右側額
    頭及左手肘挫傷等傷害。
二、案經曾銀愛訴由臺北縣政府警察局新店分局報請臺灣臺北地
    方法院檢察署檢察官偵查後起訴。
貳、認定犯罪事實所憑之證據及理由
一、證據能力部分
(一)、財團法人佛教慈濟綜合醫院臺北分院診字第Ｚ000000000號診
    斷證明書1 份（參偵卷第16頁），係醫院醫師本於專業知識
    於業務上作成之紀錄文書、證明文書，具有相當之中立性，
    屬法定之傳聞例外情形，且核無不可信之情況，依刑事訴訟
    法第159條之4 第2 款規定，有證據能力。
(二)、按被告以外之人於檢察事務官、司法警察官或司法警察調查
    中所為之陳述，與審判中不符時，其先前之陳述具有較可信
    之特別情況，且為證明犯罪事實存否所必要者，得為證據，
    亦為刑事訴訟法第159 條之2 所明定。該條所謂「具有較可
    信之特別情況」，係指證人於司法警察調查中所為之陳述，
    與審判中不符，而其先前之陳述，從客觀上之環境或條件等
    情況加以觀察，有足以取代審判中交互詰問之可信性保證者
    而言。又該條所稱「為證明犯罪事實存否所必要者」，應係
    指就具體個案案情及相關卷證判斷，為發現實質真實目的，
    認為除該項審判外之陳述外，已無從再就同一供述者，取得
    與其上開審判外陳述之相同供述內容，倘以其他證據代替，
    亦無從達到同一目的之情形而言。經查，證人即告訴人曾銀
    愛及證人詹永隆於警詢時之陳述內容，已經完整呈現於兩人
    偵查及本院審理時證詞中，非為證明犯罪事實存否所必要，
    揆諸前開說明，不合乎傳聞法則例外之要件，無證據能力。
(三)、按被告以外之人於偵查中向檢察官所為陳述，除顯有不可信
    之情況者外，得為證據，刑事訴訟法第159 條之1 第2 項定
    有明文。考諸其立法目的，在於偵查中對被告以外之人所為
    之偵查筆錄，性質上雖屬傳聞證據，惟刑事訴訟法規定檢察
    官代表國家偵查犯罪、實施公訴，依法其有訊問被告、證人
    及鑑定人之權，證人、鑑定人並須具結，而實務運作時，檢
    察官偵查中向被告以外之人所取得之陳述，原則上均能遵守
    法律規定，不致違法取供，其可信度極高，職是，被告以外
    之人前於偵查中已具結而為證述，除反對該項供述得具有證
    據能力之一方，已釋明「顯有不可信之情況」之理由外，不
    宜遽指該證人於偵查中之陳述不具證據能力。告訴人、證人
    詹永隆及林孝澤在檢察官面前以證人身分所為之證述，業經
    具結，有該證人結文在卷可徵（見偵卷第44頁及該頁後頁、
    第59頁）；另告訴人及證人詹永隆以被告身分、證人林孝澤
    以證人身分在檢察官面前陳述之內容，經本院當庭勘驗各該
    筆錄製作當時之錄音錄影光碟，製有筆錄在卷可考（參本院
    卷第20頁至第29頁反面），告訴人、證人詹永隆及林孝澤在
    檢察官面前陳述之全部內容，均與各該偵查筆錄記載相符，
    筆錄製作過程中，採一問一答方式製作，檢察官問題也是採
    行開放式的問題，讓受訊問者回答，檢察官訊問時之語氣，
    沒有威脅、恐嚇或強迫的意味，未見檢察官在訊問告訴人、
    證人詹永隆及林孝澤時有不法取供之情形，查無何顯不可信
    之情況，依上開規定，告訴人、證人詹永隆及林孝澤之偵查
    筆錄，自得作為本案證據。被告郭慈瑀以檢察官誤導問案、
    案發地點認知錯誤、未查明告訴人及證人詹永隆之身分、檢
    察官總是打斷證人林孝澤之陳述及證人林孝澤單邊耳膜受損
    存有障礙為由，認上開筆錄無證據能力云云，與本院勘驗筆
    錄製作時之錄音錄影光碟所示內容不符，自非可採。
(四)、被告之警詢筆錄製作完畢後，有供被告仔細閱讀，且按被告
    供述內容翔實記載等情，為被告於本院審理時所自承，當無
    何不法取供之情事，自得作為證據，被告空言指稱不同意作
    為證據云云，當無可採。又被告之偵查筆錄製作過程，採一
    問一答方式進行，檢察官的問題也是採行開放式的問題，讓
    被告回答，檢察官訊問時語氣沒有威脅、恐嚇或強迫之意味
    ，筆錄記載內容與當時錄音錄影光碟所示內容一致等情，業
    經本院當庭勘驗被告偵查筆錄製作當時之錄音錄影光碟，製
    有筆錄在卷可考（參本院卷第25頁至第29頁反面），被告於
    本院審理時亦自承該偵查筆錄之記載有按其所述紀錄等語（
    參本院卷第15頁反面），足徵檢察官未以不正方法取供，被
    告之偵查筆錄自得作為證據。被告以檢察官對伊陳述內容有
    利部分均打斷、不懂檢察官問的問題是什麼云云，顯與當時
    筆錄製作過程不符，無可採信。
(五)、其餘資以認定本案犯罪事實之非供述證據（詳後述），亦查
    無違反法定程序取得之情形，依刑事訴訟法第158 條之4 反
    面規定，應具證據能力。
二、證明力部分
    被告固坦認於99年9 月18日下午5 時許，在案發時之臺北縣
    新店市○○路99號1 樓電梯前大廳，因為帳務及送洗衣物毀
    損問題與告訴人及證人詹永隆發生爭執等語，惟否認有何傷
    害犯行，辯稱當天伊未動手拉扯告訴人，是告訴人先拉伊的
    手，係證人詹永隆掐伊脖子，打伊太陽穴，將伊的眼鏡弄壞
    ；當天雙方約定的時間為下午5 時，並非證人詹永隆所稱的
    時間，本案係證人詹永隆蓄意造成雙方發生爭執，況且，當
    天協商的對象為證人詹永隆，非告訴人，證人詹永隆故意把
    告訴人留下來，作為製造衝突的人物云云。辯護人則為被告
    辯護稱：證人詹永隆證稱沒有看到被告打告訴人，亦無證據
    證明告訴人所受傷害與被告有關；告訴人稱被告捉住其頭髮
    去撞牆云云，並無證據以佐其說，縱使告訴人稱被告捉住其
    頭髮屬實，亦係告訴人亂捉，被告本能反擊所致。經查：
(一)、被告平日經營洗衣店，另將客戶送洗之衣物交與證人詹永隆
    經營之洗衣工廠清洗，因貨款及送洗衣物損壞之糾紛，被告
    與其同事即證人林孝澤，於99年9 月18日下午某時，一同前
    往案發時之臺北縣新店市○○路99號5 樓之證人詹永隆洗衣
    工廠，欲與證人詹永隆協商上開糾紛，於當日下午5 時許左
    右，被告與證人林孝澤在案發時之臺北縣新店市○○路99號
    1 樓之樓梯間內，遇見證人詹永隆及其員工即告訴人，於雙
    方協商過程中，被告與告訴人發生爭執等情，為被告所自承
    （參偵卷第4 頁至第5 頁、本院卷第9 頁反面至第10頁、第
    30 頁 ），核與告訴人所證相符（參本院卷第67頁至該頁反
    面），並經證人詹永隆及林孝澤證稱明確（參本院卷第72頁
    至第73頁、第74頁至第75頁，偵卷第57頁、第76頁至該頁反
    面、第79頁），應堪認定。
(二)、告訴人於本院審理時證稱：在事發的前幾天，就因為洗衣服
    的事情，雙方有點不太愉快，被告那天看到我就質問為何我
    會在場，證人詹永隆就說我在做帳，所以我應該在場；講到
    帳的問題，被告就拿1 件襯衫質問，為何1 件好好的衣服送
    洗，釦子都不見，證人詹永隆就說沒有互信就不用再說了，
    證人詹永隆就拿起衣服要回家，我跟在後面要回家，我本來
    彎下腰拿了東西要離開，抬頭時就看著被告衝過來，並說「
    我很早以前就想打妳了」，接著就用右手拉著我的頭髮撞牆
    ，我的右側額頭都瘀青了，撞了好幾下，被告一直拉著我的
    頭髮不放，我一直吶喊，結果證人詹永隆聽到後就往回看，
    看到被告拉著我的頭髮，證人詹永隆趕快衝過來，並且把被
    告拉開，叫被告放手，但是被告還不放手，證人詹永隆看到
    我的嘴角流血，證人詹永隆對證人林孝澤說趕快叫被告把手
    放開，不然會出人命，被告才放手；當天的傷勢情況就是右
    側額頭腫起來、嘴角流血、右側臉頰有1 個傷痕、左手肘抬
    不起來；左手肘的挫傷及表淺損傷，是因為被告拉扯我的頭
    髮，我的左手去拉住他的手等語（參本院卷第67頁至該頁反
    面、第70頁）。對照證人詹永隆於偵查中證稱：當天被告突
    然從我左後方衝向前，將告訴人撞到牆角，並且捉著告訴人
    的頭髮撞牆，告訴人就掙扎，企圖用手把被告的手拉開，我
    就趕快把手上東西放下，要將他們分開，我用雙手捉住被告
    扯住告訴人那隻手，我叫被告放手，證人林孝澤擋在被告前
    面，後來是證人林孝澤叫被告放手，被告才放手等語（參偵
    卷第43頁），及證人詹永隆於本院審理時證稱：事發當天大
    概5 點左右，證人林孝澤跟被告到場，我們4 個人面對面在
    協調，當初爭執點在1 件襯衫有掉鈕釦，證人林孝澤堅持衣
    服送來的時候，是完整的，鈕扣是我剪掉的，再退還給證人
    林孝澤，因為我認為雙方合作沒有互信，就不用再合作了，
    所以我就掉頭準備離開，這時候我已經下了2 個台階到馬路
    了，我的眼睛餘光看到被告突然衝向告訴人，我就放下我手
    中的東西上前去，看到被告是用2 隻手捉住告訴人的頭髮，
    告訴人是雙手想要把被告的手分開，並且發出很痛的叫聲，
    這時候證人林孝澤站在旁邊並沒有及時的制止，當時證人林
    孝澤距離被告及告訴人最近，我上前要把他們兩個人分開時
    ，被告有放開1 隻手，另外1 隻手仍然繼續扯住告訴人的頭
    髮，因為被告扯住告訴人的頭髮，並且左右搖晃，我為了要
    固定住被告的手，我有看到告訴人的嘴角流血，並且喊說會
    出人命，這時候證人林孝澤才叫被告放手，被告才放手；我
    看到的時候，被告跟告訴人已經在牆角那邊，糾纏在一起，
    被告是用雙手捉住告訴人的頭髮，告訴人是用雙手想要拉開
    被告的雙手；事發當時我有看到告訴人的傷勢，嘴角流血，
    額頭有腫起來，我如果沒有記錯的話，是右額頭等語（參本
    院卷第72頁至第73頁），則告訴人與證人詹永隆對於被告徒
    手拉扯告訴人之頭髮，並使告訴人頭部撞擊牆壁，致告訴人
    受有傷害等項，證述相符。又告訴人於案發後，即於同日下
    午5 時55分許，至財團法人佛教慈濟醫院臺北分院急診，經
    診斷後，受有頭部外傷、臉、下唇及左手肘多處表淺損傷、
    右側額頭及左手肘挫傷等傷害乙事，有財團法人佛教慈濟綜
    合醫院臺北分院診字第Ｚ000000000號診斷證明書1 份在卷可
    證（參偵卷第16頁），比對告訴人及證人詹永隆所證被告攻
    擊告訴人之方式，的確與告訴人上開傷勢位置吻合。再者，
    參酌證人詹永隆提出之現場照片2 張（參本院卷第91頁及第
    92 頁 ），案發地點之牆面及空間，足供被告可以拉扯告訴
    人之頭髮，而使告訴人頭部撞擊牆壁。此外，被告於偵查中
    自承：因為告訴人亂捉，然後我當然直覺反應會反擊，我只
    捉告訴人的頭髮等語（參偵卷第28頁、本院第29頁），且證
    人林孝澤於偵查中證稱：有看到被告與告訴人互相拉扯，告
    訴人捉被告的手，被告好像有捉告訴人的頭髮等語（參偵卷
    第57 頁 、本院卷第27頁反面至第28頁），可見被告確有出
    手拉扯告訴人之頭髮，則告訴人所指，亦有憑據。勾稽以上
    ，告訴人指述被告徒手拉扯伊之頭髮，並使伊頭部撞擊牆壁
    ，致其受有傷害等語，應可採信，足徵被告與告訴人發生爭
    執後，被告竟出手拉扯告訴人之頭髮，並使告訴人頭部撞擊
    牆壁，致告訴人因而受有頭部外傷、臉、下唇及左手肘多處
    表淺損傷、右側額頭及左手肘挫傷等傷害之事，應屬真實。
(三)、被告及其辯護人雖辯以上詞，然而：
１、被告於偵查中已自承有捉著告訴人的頭髮等語（參偵卷第28
    頁、本院第29頁），而其同事即證人林孝澤亦證稱：有看到
    被告與告訴人互相拉扯，告訴人有捉被告的手，被告好像有
    捉到告訴人的頭髮；他們一開始確實有發生拉扯，可是我不
    確定拉扯的方式等語（參偵卷第57頁、本院卷第27頁反面至
    第28頁、第78頁反面），顯見被告當天確有動手拉扯告訴人
    ，被告辯稱未動手拉扯告訴人云云，前後不一，與事實不符
    ，並非可採。又證人詹永隆有無攻擊被告，並非本案可以審
    理之標的，被告執此為辯，與本案並無關聯，縱使證人詹永
    隆有與被告發生拉扯，亦不得作為被告可以傷害告訴人之正
    當理由。再者，告訴人為證人詹永隆洗衣工廠之對外窗口，
    為證人詹永隆聯絡事務，當日因為解決作業糾紛，是證人詹
    永隆於當日留下告訴人等情，為證人詹永隆於本院審理時證
    述無訛（參本院卷第72頁反面、第75頁），對照被告於警詢
    時供稱：是因為告訴人惡意損壞我於9 月17日交給她送洗的
    客人衣物鈕釦等語（參偵卷第4 頁），可見告訴人實為雙方
    送洗衣物糾紛之關係人物，告訴人留待現場，核與常情相符
    ，被告以此認本案為證人詹永隆蓄意留下告訴人，使雙方發
    生爭執云云，與事實不符，無從採信。
２、證人詹永隆於偵查中結證其見到被告捉著告訴人的頭髮撞牆
    等語（參偵卷第43頁），並於本院審理時證稱其看到被告雙
    手捉住告訴人的頭髮，告訴人想要拉開被告的雙手等語（參
    本院卷第72頁反面），是證人詹永隆確有見到被告以上開方
    式攻擊告訴人。至於證人詹永隆於本院審理時證稱：「（問
    被告捉住告訴人的頭髮時，有無動手毆打她，或者以其他的
    方式傷害她？）我沒有看到被告打告訴人，我看到的就是被
    告雙手捉住告訴人的頭髮。」等語（參本院卷第72頁反面）
    ，是證人詹永隆所指「沒有看到被告打告訴人」之意，係指
    被告沒有以其他的方式毆打告訴人，並非指被告從頭至尾均
    未攻擊告訴人，辯護人執此為被告辯護，與事證不符，尚非
    可採。
３、告訴人指稱被告徒手拉扯伊之頭髮，並使伊頭部撞擊牆壁，
    致其受有傷害等語，有如上開(二)所示積極證據足以為證，應
    屬信實，已如上載，辯護人認無證據以佐告訴人所指云云，
    與事實不符。又被告指稱係告訴人先扯伊的手云云，已與告
    訴人及證人詹永隆所證不符，且無證據以佐其說，尚難盡信
    。再者，縱使告訴人有拉扯被告之手，果被告係出於防衛之
    意思，理應拉開告訴人之手，然被告卻拉扯告訴人之頭髮，
    顯係出於傷害之意，而非基於防衛所為之必要行為，辯護人
    認被告捉住告訴人頭髮係被告本能反擊所致云云，不足為被
    告有利之證明。
４、證人林孝澤於本院審理時證稱：起先是4 個人面對面，後來
    是被告跟告訴人談衣服的事情，我是背對著被告及告訴人，
    證人詹永隆是在我的右邊後方，我聽到被告的尖叫聲音時，
    證人詹永隆已經掐著被告的脖子，被告的眼鏡也掉到地上，
    我就把證人詹永隆和被告架開時，證人詹永隆往後退，撞到
    告訴人，告訴人撞到牆，可能是證人詹永隆往後退時，告訴
    人的臉部被證人詹永隆撞到，頭抬起來時候，我看到告訴人
    的嘴唇有流血，事情就是這樣沒有其他補充的等語（參本院
    卷第76頁反面至第77頁）。然而，告訴人當日受有頭部外傷
    、臉、下唇及左手肘多處表淺損傷、右側額頭及左手肘挫傷
    等傷害，若僅係證人詹永隆往後退時不小心撞到所致，焉能
    造成如此傷勢，證人林孝澤所述，顯與事實不符。又證人林
    孝澤先於本院審理時證稱當天確實沒有看到被告與告訴人發
    生拉扯云云（參本院卷第77頁反面），已與其於偵查中證稱
    有看到兩人拉扯等語（參偵卷第57頁），前後不一，經提示
    上開筆錄供證人林孝澤閱覽後，證人林孝澤復改稱他們有拉
    扯，可是其不確定拉扯的方式，被告與告訴人一開始確實有
    發生拉扯等語（參本院卷第78頁反面），可見證人林孝澤證
    述被告與告訴人並無拉扯云云，顯為避重就輕之詞，實為虛
    假。再者，證人林孝澤於本院審理時證稱沒有看到被告捉告
    訴人頭髮云云，已與被告於偵查中所供不符，對照證人林孝
    澤於偵查中證述：「（問：被告怎麼捉她呢？捉告訴人呢？
    ）好像是有捉頭髮，我不太肯定啦。」、「（問：我不太肯
    定，捉她的手，這被告好像有捉告訴人的頭髮，是不是？）
    對，可是我不太肯定。」等語（參本院卷第28頁），若證人
    林孝澤未見被告拉扯告訴人頭髮乙事，何以一經檢察官訊問
    時，即可答稱「好像是有捉頭髮」乙語，且恰與被告自承上
    情相符，顯見證人林孝澤所稱「不太肯定」、「好像」、「
    不清楚」云云，顯係事後迴護被告之詞，要難採信。
(四)、綜上所述，本案事證明確，被告犯行堪以認定，應予依法論
    科。
、論罪科刑之理由
一、核被告所為，係犯係犯刑法第277 條第1 項之傷害罪。
二、爰審酌被告尚無前科，有臺灣高等法院被告前案紀錄表附卷
    可稽，被告素行尚可，然而，被告卻因上開貨款及送洗衣物
    損壞之糾紛，與告訴人發生爭執，又不知克制自己脾氣，輕
    率出手拉扯告訴人，釀致本案發生，致告訴人受有前開傷勢
    ，也未與告訴人達成民事損害賠償之和解，沒有賠償告訴人
    所受之損害，兼衡被告犯後態度、智識、家庭及經濟狀況等
    一切情狀，量處如主文所示之刑，並諭知易科罰金之折算標
    準。
肆、應適用之法律
    依刑事訴訟法第299 條第1 項前段，刑法第277 條第1 項、
    、第41條第1 項前段，刑法施行法第1 條之1 第1 項、第2
    項前段，判決如主文。
本案經檢察官李明哲到庭執行職務。
中    華    民    國   100    年    10    月    25    日
                  刑事第六庭  法  官  藍家偉
以上正本證明與原本無異。
如不服本判決應於收受送達後10日內向本院提出上訴書狀，並應
敘述具體理由；其未敘述上訴理由者，應於上訴期間屆滿後20日
內向本院補提理由書（均須按他造當事人之人數附繕本）「切勿
逕送上級法院」。告訴人或被害人如對於本判決不服者，應具備
理由請求檢察官上訴，其上訴期間之計算係以檢察官收受判決正
本之日期為準。
                                書記官  陳靜君
中    華    民    國   100    年    10    月    26    日
附錄本案論罪科刑所犯法條全文
中華民國刑法第277條
（普通傷害罪）
傷害人之身體或健康者，處3 年以下有期徒刑、拘役或1 千元以
下罰金。
犯前項之罪因而致人於死者，處無期徒刑或7 年以上有期徒刑；
致重傷者，處3 年以上10年以下有期徒刑。